臺灣苗栗地方法院民事裁定　　　　　　 100年度輔宣字第18號
聲　請　人　王秀敏
相　對　人　吳聲旺
上列聲請人聲請輔助宣告事件，本院裁定如下：
    主    文
宣告相對人吳聲旺（民國○○年○ 月○○日生，身分證統一編號：Ｚ0
00000000號）為受輔助宣告之人。
選定聲請人王秀敏（民國○○年○ 月○○日生，身分證統一編號：Ｚ0
00000000號）為受輔助宣告人吳聲旺之輔助人。
程序費用新台幣壹仟元由受監護宣告之人負擔。
    理    由
一、按對於因精神障礙或其他心智缺陷，致不能為意思表示或受
    意思表示，或不能辨識其意思表示之效果者，法院得因本人
    、配偶、四親等內之親屬、最近1 年有同居事實之其他親屬
    、檢察官、主管機關或社會福利機構之聲請，為監護之宣告
    。法院對於監護宣告之聲請，認為未達第1 項之程度者，得
    依第15條之1 第1 項規定，為輔助之宣告。次按對於因精神
    障礙或其他心智缺陷，致其為意思表示或受意思表示，或辨
    識其意思表示效果之能力，顯有不足者，法院得因本人、配
    偶、四親等內之親屬、最近1 年有同居事實之其他親屬、檢
    察官、主管機關或社會福利機構之聲請，為輔助之宣告。受
    輔助宣告之人，應置輔助人。輔助人及有關輔助之職務，準
    用第1095條、第1096條、第1098 條 第2 項、第1100條、第
    11 02 條、第1103條第2 項、第1104條、第1106條、第1106
    條之1 、第1109條、第1111條至第1111條之2 、第1112條之
    1 及第1112條之2 之規定。民法第14條第1 、3 項、第15條
    之1 第1 項、第1113條之1 分別定有明文。
二、聲請人主張略以：聲請人王秀敏為相對人吳聲旺之配偶，相
    對人自97年間起，因喪母及車禍，出現情緒低落、聽幻覺、
    多疑、被害妄想及衝動控制差等情形，雖送醫診治，仍不見
    起色，已因精神障礙或心智缺陷致不能為意思表示或受意思
    表示，或不能辨識其意思表示之效果之程度，日常生活事務
    均無法自理，為此請求宣告相對人為受輔助宣告之人，並選
    任聲請人為相對人輔助人等語，並提出戶籍謄本、親屬系統
    表、為恭紀念醫院診斷證明書、中華民國身心障礙手冊等件
    為證。另經本院於100 年12月2 日上午10時整，至為恭紀念
    醫院東興院區實施鑑定程序，有鑑定人鄧方怡醫師及聲請人
    等人在場，法官當場審驗相對人之心神狀況，並在醫師面前
    訊問相對人，相對人能清楚對話，並具有簡單之計算能力，
    惟坦承曾收受他人所給新台幣（下同）500 元，並按他人要
    求在不明文件蓋用手印，對於文件內容並不清楚等語。鑑定
    人鄧方怡醫師則表示相對人已治療約1 年餘時間，相對人年
    輕時有酗酒、糖尿病、高血脂，並多次車禍，且懷疑有中風
    情形，造成相對人目前情況，相對人有幻聽、幻覺，且常與
    他人起衝突，目前相對人智力尚可，但記憶力不佳，抽象思
    考能力不足，建議住院檢查等語，此有本院100 年12月2 日
    所製作之勘驗筆錄附卷可稽。
三、另上開醫師製作之精神鑑定報告載明：相對人於98年10月起
    至為恭醫院精神科就診，近2 年主要症狀有情緒低落、聽幻
    覺，自認有預知死亡能力，多無邏輯想法，多疑、被害妄想
    、失眠、到處遊蕩，對噪音敏感，衝動控制差，多次對他人
    及家人有肢體及語言暴力等，目前相對人自我照顧能力輕微
    下降，偶大小便不能清理乾淨，7 、8 年未就業，職業功能
    明顯下降；經診斷為器質性精神病及衝動控制疾病，經藥物
    治療後，睡眠及情緒低落狀況有改善，但衝動控制及認知功
    能不佳；相對人思考貧乏，社交退縮，動機低落，會受友人
    影響於文件上簽名，也不能理解文件內容，理財執行及規劃
    能力不佳；整體而言，相對人已達為意思表示或受意思表示
    或辨識意思表示效果能力顯有不足，無法妥適處理自己事務
    之程度，且未來無回復可能，符合受輔助宣告之標準等語，
    此有財團法人為恭紀念醫院100 年12月9 日為恭醫字第1000
    001175號函檢附之精神鑑定報告書1 份在卷可參。綜觀上情
    ，足認相對人確因精神障礙或其他心智缺陷，致其為意思表
    示或受意思表示，或辨識其意思表示之效果之能力，顯有不
    足，爰審酌相對人之身心狀態尚未達監護宣告之程度，得依
    民法第14條第3 項、第15條之1 第1 項規定，宣告相對人為
    受輔助宣告之人。
四、又聲請人王秀敏為受輔助人吳聲旺之配偶，表明有擔任受輔
    助人之監護人意願，目前與次子、三子同住於出租套房，屋
    內居住環境擁擠凌亂，雖有基本傢俱，但可看出生活條件不
    佳，相對人之生活起居大多由聲請人照顧，相對人為低收入
    戶，領有低收身障補助每月7,000 元，家中生活開銷主要依
    靠政府補助及長子打工收入，收支勉強打平；相對人家庭支
    持系統尚可，雖生活困苦，但訪視中可感受聲請人對相對人
    之付出，家屬間對於聲請監護宣告亦有共識，評估聲請人應
    具有照顧能力，可使相對人獲得適當資源照顧等語，此有苗
    栗縣政府100 年11月11日府勞社障字第1000230371號函附苗
    栗縣政府訪身障輔助宣告案件訪視調查表在卷可參，而相對
    人之子女亦出具同意書，表示同意由聲請人王秀敏負起照顧
    受輔助宣告人吳聲旺之責等語。本院參酌相對人之生活狀況
    、與其他親屬間之情感狀況，及輔助人之職業、經歷、意見
    及其與受輔助宣告之人之利害關係，爰選定聲請人王秀敏為
    受輔宣告人吳聲旺之輔助人。
五、又依民法第15條之2 第1 項規定，受輔助宣告之人為下列行
    為時，應經輔助人同意；但純獲法律上利益，或依其年齡及
    身分、日常生活所必需者，不在此限：（一）為獨資、合夥
    營業或為法人之負責人；（二）為消費借貸、消費寄託、保
    證、贈與或信託；（三）為訴訟行為；（四）為和解、調解
    、調處或簽訂仲裁契約；（五）為不動產、船舶、航空器、
    汽車或其他重要財產之處分、設定負擔、買賣、租賃或借貸
    ；（六）為遺產分割、遺贈、拋棄繼承權或其他相關權利；
    （七）法院依前條聲請權人或輔助人之聲請，所指定之其他
    行為，附此敘明。
六、依民事訴訟法第608條第1項，裁定如主文。
中    華    民    國   100    年    12    月    30    日
                  家事法庭    法  官  李麗萍
以上正本係照原本作成。
如不服本裁定關於選定輔助人部分，應於送達後10日內向本院提
出抗告狀並繳納抗告費新臺幣1,000 元；其餘關於宣告輔助之部
分，不得抗告。
                              書記官  陳慧玲
中    華    民    國   100    年    12    月    30    日